【裁判字號】    95,再易,25
【裁判日期】    950927
【裁判案由】    再審之訴
【裁判全文】
臺灣臺中地方法院民事裁定              95年度再易字第25號
再審原告    頂好人力資源管理顧問有限公司
                        樓
法定代理人  甲○○
再審被告    乙○○
                        樓
上列當事人間請求清償債務事件，再審原告對於民國95年6月16
日本院94年度再易字第29號民事確定判決，提起再審之訴，本院
裁定如下：
    主  文
再審之訴駁回。
再審訴訟費用由再審原告負擔。
    理  由
一、本件再審原告係於民國95年6月23日收受本院94年度再易字
    第29號民事確定判決，此有送達證書附於該訴訟卷宗可稽，
    是再審原告於95年7月21日具狀提起本件再審之訴，自未逾
    民事訴訟法第500條第1項所定30日之不變期間，合先敘明。
二、按再審之訴不合法者，法院應以裁定駁回之；又再審之訴，
    法院認無再審理由，判決駁回後，不得以同一事由，對於原
    確定判決或駁回再審之訴之確定判決，更行提起再審之訴，
    此觀民事訴訟法第502條第1項、第498條之1規定自明。
三、本件再審原告對本院94年度簡上字第99號清償債務事件及94
    年度再易字第29號再審之訴之確定判決，提起再審主張：(一)
    原確定判決有如下列民事訴訟法第496條第1項第1款適用法
    規顯有錯誤之情形：1.本件再審被告即被上訴人並未主張表
    見代理之法律關係，原確定判決將當事人未聲明事項之法律
    上效果歸之於再審被告，顯已違反民事訴訟法第388條之規
    定，並與最高法院47年度台上字第430號、52年度台上字第
    1719號判例違背；2.再審原告於原確定判決中主張再審被告
    與女傭RUSMIYATINI訂立之「委託同意書」，訂明由雇主代
    理每月匯款給再審原告，係以契約訂定向第三人為給付者，
    其第三人對於債務人亦有直接給付請求權，原確定判決之事
    實理由欄未合併記載其要領，顯然違反民事訴訟法第434 條
    第1項「判決書內之事實及理由得合併記載其要領」之規定
    ；3.原確定判決認定「彭煒婷持再審原告所交付印有再審原
    告公司名稱之名片，且兩造相關往來文件資料，均係由彭煒
    婷代為收受轉交，而外勞入境後，亦係由其帶至再審被告住
    處工作，由前開行為觀察，已足使再審被告相信彭煒婷係再
    審原告公司之員工，應有表見代理之適用，再審原告就此應
    負授權人之責任，從而再審被告依彭煒婷指示，將第1至第8
    個月之女傭扣款共新台幣（下同）83000元匯入鄧芳芳帳戶
    ，應屬符合系爭委託同意書之契約本旨所為之履行，而生清
    償效力」，顯與民法第169條之規定不合，又與最高法院52
    年度台上字第1719號、60年度台上字第2130號判例顯然相違
    反，應無表見代理之適用；4.再審被告於鈞院94年度簡上99
    號清償債務事件中，並未主張再審原告知表見代理之事實，
    且未盡舉證之責任，而鈞院94年度再易字第29號再審之訴確
    定判決以「由理由中可知不須明確記載法條」為由，認再審
    原告於上開再審之訴事件中之再審理由無據，顯均違反最高
    法院68年度台上字第1081號判例；5.本件委託同意書已交予
    再審原告，再審原告即表示享受其利益之意思，而再審被告
    未依委託同意書之約定，變更第三人為彭煒婷，而由彭煒婷
    告知匯入鄧芳芳之帳戶，此為不法行為，無表見代理之適用
    ，原確定判決認有表見代理之適用，明顯違反最高法院55年
    度台上字第1054號判例及法律規定；6.本件原第一審判決以
    再審原告主張就該女傭第12至第15期扣款共4萬元迄未給付
    ，應依委託同意書之約定履行，而認再審原告依民法第269
    條請求再審被告給付，尚屬可採（該4萬元即為確定判決）
    ，又「為訴訟標的法律關係，於確定之終局判決中已經裁判
    者，就該法律關係即有既判力，當事人雖僅於新訴訟用作攻
    擊防禦方法，法院亦不得為反於確定判決意旨之裁判」，原
    確定判決顯然違反最高法院30年度上字第8號判例及法律規
    定。(二)原確定判決就足影響於判決之委託同意書有關「由雇
    主代理每月匯款給頂好人力資源管理顧問有限公司」漏未審
    酌；又本件申請監護工合約、選工表、授權書等文件內容筆
    跡均為曹啟明所書，另完約聲明書、委託同意書上業務員亦
    署名曹啟明，均與彭煒婷無關，原確定判決以「書寫之人與
    送交之人未必為同一人」，而認兩造相關文件均由彭煒婷代
    為收受轉交顯有違誤，依民事訴訟法第497條規定，原確定
    判決就足以影響判決之重要證物漏未斟酌。爰依法提起本件
    再審之訴，並聲明：(一)原確定判決廢棄；(二)再審被告應給付
    再審原告83,000元，及自起訴狀繕本送達之翌日起至清償日
    止，按年息5%計算之利息；(三)再審及前訴訟程序費用由再審
    被告負擔。
四、惟查，再審原告對於本院94年度簡上字第99號確定判決，以
    該確定判決有上開事由，而分別依民事訴訟法第496條第1項
    第1款、第497條規定提起再審之訴，並經本院以94年度再易
    字第29號受理在案。惟其再審之訴經本院合議庭認前開94年
    度簡上字第99號確定判決並無上揭再審理由，而判決駁回再
    審原告之訴，有本院94年度再易字第29號民事判決可稽，並
    經本院依職權調閱本院94年度簡上字第99號、94年度再易字
    第29號卷宗核閱屬實，依上開規定，再審原告即不得復以同
    一事由提起再審。本件再審原告以前開確定判決已提出並經
    審酌之證據，據為本件再審之訴請求之事由，更行提起本件
    再審之訴，揆諸前開說明，自非合法，應予駁回。
五、依民事訴訟法第502條第1項、第95條、第78條，裁定如主文
    。
中    華    民    國    95    年    9    月     27    日
                  民事第三庭    審判長法官  張惠立
                                法      官  陳毓秀
                                法      官  卓進仕
右正本證明與原本無異。
不得抗告。
中    華    民    國    95    年    9    月     27    日
                                書記官


司法院資訊處製作；財團法人民間司法改革基金會備份。
